臺灣高雄地方法院民事判決　九十年度簡上字第四二六號
　　上　訴　人　財資企業股份有限公司
　　法定代理人　丙○○
　　訴訟代理人　林俊志
　　被上 訴 人　乙○○
　　訴訟代理人　甲○○
右當事人間請求給付貨款事件，上訴人對於中華民國九十年九月二十六日本院高雄簡
易庭九十年度雄簡字第一０八七號第一審判決提起上訴，本院判決如左：
    主      文
上訴駁回。
第二審訴訟費用由上訴人負擔。
    事      實
甲、上訴人方面：
一、聲明：
（一）原判決廢棄。
（二）被上訴人應給付上訴人新台幣（下同）四十五萬四千三百十四元，及自支付命
      令繕本送達翌日起至清償日止，按週年利率百分之五計算之利息。
（三）第一、二審訴訟費用由被上訴人負擔。
二、陳述：除與原審判決書所載者相同茲予引用外，補稱：
（一）上訴人已提出訴外人徐治中之切結書，證明徐治中侵占上訴人之公款，故其應
      負侵權行為損害賠償責任之事實已臻明確，詎原審判決竟漠視上訴人之主張，
      視而不見的稱：「原告（上訴人）既無法舉證證明受僱人徐治中對原告有侵權
      行為損害賠償責任存」。
（二）被上訴人徐造峰未於本案中爭執徐治中是否成立侵權行為，而係一再辯稱上訴
      人應先向徐治中請求欠繳之車款云云，而原審未於審理中適當行使闡明權，竟
      嚴重違反當事人進行主義，主動為被上訴人辯解，企圖免其應負責任，實令人
      難以信服。
（三）原審本可依上訴人所提供之證據，獨立審酌並下判決，而不受刑事訴訟程序之
      影響，即使原審認徐治中有犯罪嫌疑，應以刑事訴訟程序之裁判為據，亦僅得
      依民事訴訟法第一百八十三條之規定裁定停止訴訟程序，而不得逕對上訴人為
      不利之判決，況原審於判決理由中載明徐治中是否應對上訴人因職務上行為負
      賠償責任，尚有疑義，即應依法裁定停止訴訟程序或就上訴人提供之證據審理
      ，原審未加斟酌即為上訴人敗訴之判決，自有違誤。
（四）被上訴人為徐治中之人事保證人，上訴人向台灣台北地方法院起訴，請求徐治
      中負侵權行為損害賠償責任乙案，業經徐治中當庭認諾，承認其不法侵占上訴
      人之財產達四十五萬四千三百十四元，有台灣台北地方法院九十年度北簡字第
      一九０二七號和解筆錄可稽。被上訴人既為徐治中之人事保證人且已拋棄先訴
      抗辯權，則其應與徐治中負連帶清償責任，實屬有據。
三、證據：援用原審之立證方法，另提出台灣台北地方法院九十年度北簡字第一九０
    二七號和解筆錄及台灣台北地方法院九十一年度簡字第一０一九號刑事簡易判決
    書等影本各一份為證。
乙、被上訴人方面：
一、聲明：求為判決如主文所示。
二、陳述：除與原審判決書所載者相同茲予引用外，補稱：
（一）徐治中既已向上訴人簽立切結書，自應承擔歸還之責，上訴人不應向保證人即
      被上訴人求償，且被上訴人現無固定工作，在外租屋，要養育妻小，經濟狀況
      不佳，無力償還。
（二）徐治中於職期間，上訴人倘能嚴加考核，勤於監督，加強管理，則可避免類似
      事情發生，詎上訴人竟疏於管理，且未考慮徐治中經濟能力，於徐治中任職期
      間准予申請購車貸款，於徐治中離職時，亦未予查扣車輛。
三、證據：援用原審之立證方法，另提出存證信函一紙為證。
    理      由
一、上訴人於原審起訴主張：訴外人徐治中於八十八年四月二十三日任職於上訴人公
    司，擔任業務專員工作，並由被上訴人及訴外人陳榮華擔任保證人，而徐治中於
    任職期間，利用向客戶收取分期購車款之職務上機會，將客戶繳交之分期車款侵
    占入己花用，未繳回上訴人公司，經上訴人發現後，徐治中於八十九年十一月一
    日自立切結書，坦承侵占公款，迄今尚欠四十五萬四千三百十四元，迭經催討，
    徐治中均置之不理，而被上訴人為其保證人且放棄先訴抗辯權，依員工保證書之
    約定，自應負全部賠償責任，爰依員工保證契約法律關係，請求被上訴人給付四
    十五萬四千三百十四元及自支付命令繕本送達翌日起至清償日止，按週年利率百
    分之五計算之利息。被上訴人則辯稱：上訴人應向徐治中請求賠償，不應逕向保
    證人即被上訴人求償，請求判決如主文所示等語。
二、上訴人主張徐治中自八十八年四月二十三日起，擔任上訴人公司之業務員，負責
    向客戶收取分期付款之款項，詎徐治中竟於任職期間八十九年五月份起至同年九
    月底止，在上訴人公司內，基於意圖為自己不法所有之犯意，利用代收客戶分期
    車款機會，將業務上持有客戶交付之車款共計四十五萬四千三百十四元，變易持
    有為所有意思，予以侵占入己花用，經上訴人發現後，徐治中於八十九年十一月
    一日自立切結書，坦承侵占之事實，上訴人亦對徐治中提起刑事告訴，刑事部分
    並經台灣台北地方法院判處有期徒刑八月，緩刑三年確定（台灣台北地方法院九
    十一年度簡字第一０一九號），民事部分則於九十一年一月八日，經上訴人與徐
    治中於台灣台北地方法院九十年度北簡字第一九二０七號審理中，以四十五萬四
    千三百十四元當庭達成和解，惟徐治中迄仍未清償之事實，業據上訴人提出台灣
    台北地方法院九十一年度簡字第一０一九號刑事判決書及九十年度北簡字第一九
    二０七號和解筆錄各一份為證，且為被上訴人所不爭執，自堪信為真正。惟上訴
    人與徐治中就台北地方法院九十年度北簡字第一九二０七號損害賠償事件，於九
    十一年一月八日當庭達成和解時，和解之當事人僅有上訴人與徐治中二人，被上
    訴人並未參與乙節，為兩造所不爭執，復有和解筆錄一份在卷可稽，且由該案件
    之被告僅徐治中一人，當天到庭者僅上訴人訴訟代理人與徐治中二人，和解筆錄
    亦僅有上訴人訴訟代理人與徐治中簽名等情可知，是以被上訴人並非該和解契約
    之當事人，參以上訴人亦表示被上訴人並未同意徐治中以上開金額達成和解之情
    事，堪認被上訴人未對該次和解表示同意。
三、按稱和解者，謂當事人約定，互相讓步，以終止爭執或防止爭執發生之契約；和
    解有使當事人所拋棄之權利消滅及使當事人取得和解契約所訂明權利之效力，民
    法第七百三十六條及第七百三十七條定有明文。又和解內容，倘以他種法律關係
    替代原有法律關係者，則係以和解契約創設新法律關係，故債務人如不履行和解
    契約，債權人應依和解創設之新法律關係請求履行，不得再依原有法律關係請求
    給付，最高法院八十三年度台上字第六二０號判例可資參照。和解既有使當事人
    所拋棄之權利消滅及使當事人取得和解契約所訂明權利之效力，是以依我國民法
    之規定，和解係具有創設之效力，原有之法律關係因和解而消滅，不再存續，和
    解契約當事人取得和解契約所定之權利，民法既未於上開具創設效力之和解外，
    另規定有僅具確認效力之和解，自應認為依我國民法所為之和解契約均具有創設
    效力，不因兩造所和解之法律關係是否明確而異；至於從屬於原法律關係之保證
    ，除非保證人亦同意和解外，概歸於消滅。又訴訟上之和解，乃私法上法律行為
    與訴訟法上終結訴訟之合意，亦即訴訟上之和解兼具有民法上和解之性質。本件
    上訴人既未能舉證證明上訴人與徐治中另有該和解僅具確認效力，上訴人仍得依
    原侵權行為之法律關係向徐治中請求之約定，揆諸上開法條，自應認為上訴人與
    徐治中間原有之侵權行為法律關係，業已因和解而消滅。上訴人主張被上訴人為
    徐治中之職務保證人一節，縱認屬實，然保證債務係從屬於主債務，此觀民法第
    七百四十一條之規定自明，是若主債務已消滅，保證債務自無所附麗，應同歸於
    消滅。縱被上訴人確為徐治中之職務保證人，其所保證之主債務，亦為徐治中因
    業務上之行為對上訴人應負之損害賠償責任，本件徐治中因業務侵占行為對上訴
    人應負之侵權行為損害賠償債務既已消滅，被上訴人之保證債務自無從存續，應
    同歸於消滅，上訴人仍主張被上訴人仍應負保證責任，尚無足採。
四、末按有左列情形之一者，僱用人應即通知保證人：(二)受僱人因職務上之行為而應
    對僱用人負損害賠償責任，並經僱用人向受僱人行使權利者。又有左列情形之一
    者，法院得減輕保證人之賠償金額或免除之：(一)有前條第一項各款之情形而僱用
    人不即通知保證人者。修正後之民法第七百五十六條之五第一項第二款及同法第
    七百五十六條之六第一款分別定有明文，而此二條規定依民法債編施行法第三十
    五條之規定，於債編修正施行前成立之人事保證亦適用之。查依上訴人所提出之
    員工保證書載明：「保證人徐造峰茲遵照本保證書規則保證徐治中在財資企業股
    份有限公司擔任業專職務，操行廉潔，恪守一切國家法令公司規章，倘有違背情
    或侵蝕公款、財務及其他危害貴公司行為，保證人願放棄先訴抗辯權，並負全部
    賠償之責」等語，有員工保證書一份為在，綜上員工保證書之記載，論其性質，
    係屬民法第七百五十六條之一所稱之人事保證契約。惟查，徐治中自八十九年五
    月間某日起至同年九月份任職原告公司期間，連續侵占客戶繳交之購車款項侵占
    入己，上訴人發現此事後，於八十九年十一月一日由徐治中書立切結書，承認侵
    占犯行，有切結書一份為證，已如前述。綜上，顯示受僱人徐治中於八十九年五
    月間起至同年九月間，即因職務上之行為而應對僱用人之上訴人負損害賠償責任
    ，並經上訴人向徐治中行使權利，惟上訴人並未立即通知保證人之被上訴人，而
    遲至八十九年十二月四日始以存證信函通知被上訴人，有大宗掛號函件收據及存
    證信函影本各一份為證。是以，縱認上訴人之主張屬實，然上訴人於徐治中因職
    務上之行為應負損害賠償任，並已向徐治中行使權利時，既未立即通知被上訴人
    ，揆諸上開規定，本院自得免除保證人即被上訴人之賠償金額，併此敘明。
五、綜上所述，上訴人本於員工保證契約法律關係，請求被上訴人給付四十五萬四千
    三百十四元，及自支付命令繕本送達翌日即九十年二月二十四日起至清償日止，
    按週年利率百分之五計算之利息，即屬無據。原審為上訴人敗訴之判決，其理由
    雖有不同，但結論並無二致，仍應予以維持，上訴人仍執上開情詞求予廢棄，為
    無理由，應予駁回。
六、本案事證已臻明確，兩造其餘主張陳述及所提之證據，均毋庸再予審酌，附此敘
    明。
據上論結，本件上訴為無理由，依民事訴訟法第四百三十六條之一第三項、第四百四
十九條第一項、第七十八條，判決如主文。
中　　　華　　　民　　　國　　九十一　　年　　　七　　　月　　　一　　　日
                              臺灣高雄地方法院民事第二庭
~B審判長法官　吳進寶
~B　　法　官　陳建中
~B    法　官　唐照明
右為正本係照原本作成。
本判決不得上訴。
中　　　華　　　民　　　國　　九十一　　年　　　七　　　月　　　四　　　日
~B法院書記官  唐美玲
